最高法院刑事判決　　　　　　九十六年度台上字第三九七一號
上　訴　人　甲○○
選任辯護人　蔡宏修律師
上列上訴人因違反廢棄物清理法案件，不服台灣高等法院中華民
國九十六年二月八日第二審更審判決（九十五年度上更（一）字
第七八五號，起訴案號：台灣桃園地方法院檢察署八十九年度偵
字第一九一一七號），提起上訴，本院判決如下：
    主  文
原判決撤銷，發回台灣高等法院。
    理  由
本件原判決認定：緣謝文成（業經判刑確定）為坐落於桃園縣蘆
竹鄉○○村○○○段五八六地號土地管理使用權人（上開土地為
不知情之謝漢容、謝月惠、謝月琴、謝漢忠、謝陳政治公同共有
，無償交由謝文成管理使用），上訴人甲○○係全人助實業有限
公司之實際負責人，負責房屋拆除改建暨清運拆除後廢棄物之業
務，知悉凡從事經營廢棄物之貯存、清除、處理業務，若未依廢
棄物清理法之規定領有廢棄物清除、處理許可證或核備文件，不
得從事廢棄物之清除、處理。民國八十八年九月底，謝文成將所
管理之上開土地，提供給未依法領得廢棄物清除、處理許可文件
之上訴人清除、處理其自營建工地載運而來之一般事業廢棄物，
上訴人於同年九月間起，對於其承包房屋拆除改建工程產生之建
築事業廢棄物，向業主以一車（約三點五噸貨車）新台幣（下同
）五百元至一千元之代價，將拆除所產生之廢鐵、廢塑膠、廢磚
塊、廢木材等建築事業廢棄物，代為運輸至上開土地上傾倒，並
於八十九年十一月中旬起，以每日工資一千元至一千二百元不等
之代價，僱用與其具有共同犯意聯絡之黃學禮（業經判刑確定）
，負責在現場撿拾可再利用之廢鐵等廢棄物，進行初步分類處理
，剩餘可燃性之一般事業廢棄物（如廢棄木材），則由上訴人在
現場露天燃燒，上訴人以此方式從事清除、處理事業廢棄物之業
務，並恃此維生。嗣於八十九年十二月十一日十五時許為警查獲
等情。因而撤銷第一審關於上訴人部分之科刑判決，改判仍論上
訴人以共同無許可文件，以經營廢棄物清除、處理為常業罪，處
有期徒刑參年貳月。固非無見。
惟查：（一）除本法有特別規定外，已受請求之事項未予判決，
或未受請求之事項予以判決者，其判決當然違背法令，刑事訴訟
法第三百七十九條第十二款定有明文。查本件起訴書所載之犯罪
事實為：「上訴人從事廢棄物之貯存、清除及處理」，有起訴書
在卷可稽。原判決事實僅認定：上訴人係從事清除、處理事業廢
棄物之業務等情，並未認定其有「貯存」之行為；然於判決理由
則載稱：上訴人所處理者，縱係營建剩餘土石方，亦未依規定清
除、處理及「貯存」；並說明：審酌上訴人經營廢棄物清除處理
業，未依廢棄物清理法領得許可文件即「貯存」、清除、處理廢
棄物等旨（原判決第八頁第二、三行、第十一頁倒數第四、五行
），其所稱：上訴人有「貯存」之行為云云，已失事實之依據。
又原判決僅論上訴人以共同無許可文件，以經營廢棄物「清除、
處理」為常業罪，而對於上訴人究竟有無公訴人所起訴之從事廢
棄物之「貯存」行為？此部分是否成立犯罪？與論罪之經營廢棄
物之「清除、處理」部分之關係如何？均置而未論，亦難謂適法
。（二）判決所載之事實及理由相互牴觸，或判決之理由前後不
相一致者，均屬判決所載理由矛盾，依刑事訴訟法第三百七十九
條第十四款之規定，其判決當然為違背法令，足以構成撤銷之原
因。原判決事實認定：上訴人對於其承包房屋拆除改建工程產生
之建築事業廢棄物，向業主，以一車（約三點五噸貨車）五百元
至一千元之代價，將拆除所產生之廢鐵、廢塑膠、廢磚塊、廢木
材等建築事業廢棄物，代為運輸至上開土地上傾倒等情；然於理
由內則說明以：上訴人在上開土地內露天混雜堆置之廢棄物，除
廢棄之磚塊、鐵條、木板等建築廢棄物外，尚包括廢棄之電線、
破布、塑膠袋等一般廢棄物混雜其內，及以一車一千元之代價收
集載運至系爭土地傾倒云云（原判決第八頁第七至九行、第九頁
倒數第六行），對上訴人所傾倒者，除事業廢棄物之外，是否尚
包括一般廢棄物？載運傾倒之代價若干？其事實之認定及理由之
說明，亦不相符合，併有判決理由矛盾之違背法令。以上或為上
訴意旨所指摘，或為本院得依職權調查之事項，應認原判決仍有
撤銷發回之原因。基於審判不可分之原則，經原審不另諭知無罪
部分，應一併發回。
據上論結，應依刑事訴訟法第三百九十七條、第四百零一條，判
決如主文。
中　　華　　民　　國　九十六　年　　七　　月　 二十 　日
                      最高法院刑事第五庭
                          審判長法官  邵　燕　玲
                                法官  張　清　埤
                                法官  陳　世　雄
                                法官  蔡　國　在
                                法官  黃　梅　月
      本件正本證明與原本無異
                                      書  記  官
中　　華　　民　　國　九十六　年　　七　　月　二十四　日
                                                      Ｅ
